【裁判字號】    99,訴,1415
【裁判日期】    990625
【裁判案由】    毒品危害防制條例
【裁判全文】
臺灣臺中地方法院刑事判決              99年度訴字第1415號
公  訴  人  臺灣臺中地方法院檢察署檢察官
被      告  甲○○
上列被告因毒品危害防制條例案件，經檢察官提起公訴（99年度
毒偵字第628號），被告於準備程序就被訴事實為有罪之陳述，
經告以簡式審判程序之旨，並聽取當事人意見後，合議庭裁定由
受命法官獨任進行簡式審判程序，本院判決如下：
    主    文
甲○○施用第一級毒品，處有期徒刑伍月。
    犯罪事實
一、甲○○曾因施用毒品案件，經送觀察、勒戒後，認無繼續施
    用毒品傾向，於民國88年11月30日執行完畢釋放，並由臺灣
    臺中地方法院檢察署檢察官以88年度毒偵字第2021號為不起
    訴處分；再於89年間又犯施用第一、二級毒品案件，再經觀
    察、勒戒及強制戒治，而於91年1月4日強制戒治執行完畢，
    且經法院分別判處有期徒刑10月、4月，應執行有期徒刑1年
    確定，嗣於91年4月10日因裁定免除刑之執行；又於97、98
    年間先後犯施用第一、二級毒品案件，經臺灣彰化地方法院
    以98年度訴字第505號及本院以98年度訴字第2228號、第278
    1號判決，分別判處罪刑確定在案。詎甲○○仍不知警惕，
    基於施用第一級毒品海洛因之犯意，於98年12月19日上午7
    時許，在臺中縣龍井鄉○○路○路邊汽車內，以將海洛因摻
    入香菸內點燃吸食之方式，施用海洛因1次。嗣於同日上午
    11時50分許，甲○○騎乘機車行經臺中縣龍井鄉○○路與中
    央路口時，因行跡可疑為警盤查，在員警尚無確切之根據得
    以合理懷疑其有施用毒品之犯行前，主動向員警陳明有施用
    毒品海洛因之行為，並同意採尿送驗，自首而接受裁判。
二、案經臺中縣警察局烏日分局報告臺灣臺中地方法院檢察署檢
    察官偵查起訴。
    理    由
一、上開犯罪事實，業據被告甲○○於偵查中及本院行準備程序
    時均坦白認罪，且被告查獲時所採尿液送驗結果，確呈海洛
    因經人體代謝後之代謝物嗎啡陽性反應（其可待因濃度閾值
    120ng/ml），有臺中縣警察局烏日分局委託鑑驗尿液代號與
    真實姓名對照表、詮昕科技股份有限公司濫用藥物尿液檢驗
    報告等在卷可憑，足見被告自白與事實相符，其施用第一級
    毒品海洛因之犯行，堪以認定。
二、按最高法院民國95年5月9日95年度第7次刑事庭會議決議要
    旨：「一、施用第一、二級毒品為犯罪行為，毒品危害防制
    條例第10條定有處罰明文。故施用第一、二級毒品者，依前
    揭規定本應科以刑罰。惟基於刑事政策，對合於一定條件之
    施用者，則依同條例第20條、第23條之規定，施以觀察、勒
    戒及強制戒治之保安處分。二、毒品危害防制條例於民國92
    年7月9日修正公布，自93年1月9日施行，其中第20條、第23
    條將施用毒品之刑事處遇程序，區分為『初犯』及『五年內
    再犯』、『五年後再犯』。依其立法理由之說明：『初犯』
    ，經觀察、勒戒或強制戒治後，應為不起訴處分或不付審理
    之裁定；經觀察、勒戒或強制戒治執行完畢釋放後，『五年
    內再犯』者，因其再犯率甚高，原實施之觀察、勒戒及強制
    戒治既已無法收其實效，爰依法追訴或裁定交付審理。至於
    經觀察、勒戒或強制戒治執行完畢釋放後，『五年後再犯』
    者，前所實施之觀察、勒戒或強制戒治已足以遮斷其施用毒
    品之毒癮，為期自新及協助其斷除毒癮，仍適用『初犯』規
    定，先經觀察、勒戒或強制戒治之程序。從而依修正後之規
    定，僅限於『初犯』及『五年後再犯』二種情形，始應先經
    觀察、勒戒或強制戒治程序。倘被告於五年內已再犯，經依
    法追訴處罰，縱其第三次（或第三次以上）再度施用毒品之
    時間，在初犯經觀察、勒戒或強制戒治執行完畢釋放五年以
    後，已不合於『五年後再犯』之規定，且因已於『五年內再
    犯』，顯見其再犯率甚高，原實施觀察、勒戒或強制戒治，
    已無法收其實效，即應依該條例第10條處罰」。則被告本件
    施用毒品之時間（98年12月19日），雖在一犯觀察、勒戒執
    行完畢（即88年11月30日）五年以後，惟其於89年間又因犯
    施用第一、二級毒品案件，再經觀察、勒戒及強制戒治，而
    於91年1月4日強制戒治執行完畢，且經法院分別判處有期徒
    刑10月、4月，應執行有期徒刑1年確定，嗣於91年4月10日
    因裁定免除刑之執行（本件不構成累犯）；又於97、98年間
    先後犯施用第一、二級毒品案件，經臺灣彰化地方法院以98
    年度訴字第505號及本院以98年度訴字第2228號、第2781號
    判決，分別判處罪刑確定在案，刻正執行中，是被告前於五
    年內已再犯施用毒品案件，且經依法追訴處罰，依上開最高
    法院決議內容，認被告再犯率甚高，原實施觀察、勒戒或強
    制戒治，已無法收其實效，應依毒品危害防制條例第10條處
    罰。
三、查海洛因係毒品危害防制條例第2條第2項第 1款所定之第一
    級毒品，不得非法持有、施用。核被告所為，係犯毒品危害
    防制條例第10條第1項之施用第一級毒品罪。被告施用毒品
    前持有第一級毒品海洛因之行為，應為施用之高度行為所吸
    收，不另論罪。另本件查獲經過，係被告於98年12月19日上
    午11時50分許騎乘機車在臺中縣龍井鄉○○路與中央南路遭
    警攔停盤查，經員警以電腦查詢被告因毒品案件遭通緝在案
    後詢問被告，被告在「現場」已坦承施用第一級毒品海洛因
    情事，有警員職務報告1件在卷可憑，且被告遭查獲之時，
    未扣得毒品或任何與施用毒品之相關工具，是被告於警詢時
    供稱最後一次施用毒品時間為98年10月20日上午（詳細時間
    忘了），雖與上開認定其施用毒品之時間（98年12月19日上
    午7時許）容有齟齬，惟核其警詢時供承：「經警方詳細詢
    問後我坦白告訴警察我之前有吸食海洛因毒品，為了證明我
    有心要勒戒，並且很想戒毒願意配合警方驗尿」等語，足認
    被告係對於未發覺之罪自首而受裁判，且被告自偵查開始，
    均坦承犯行，顯具真誠之悔悟，爰依刑法第62條前段規定減
    輕其刑。爰審酌被告有多次施用毒品之前科（參卷附臺灣高
    等法院被告前案紀錄表），其因施用毒品，經觀察、勒戒及
    強制戒治執行完畢，又經法院判刑確定後，仍不思戒惕，無
    視於毒品對於自身健康之戕害及國家對於杜絕毒品犯罪之禁
    令，一再施用毒品，未見戒除惡習之決心，惡性非輕，然念
    及被告犯後能坦承犯行，態度良好，施用毒品並無危害他人
    ，犯罪手段尚屬平和，暨施用毒品者均有相當程度之成癮性
    及心理依賴，其犯罪心態與一般刑事犯罪之本質並不相同，
    科處刑罰之目的在使施用者戒除毒癮等一切情狀，量處如主
    文所示之刑。
四、據上論斷，應依刑事訴訟法第273條之1第1項、第299條第1
    項前段，毒品危害防制條例第10條第1項，刑法第11條前段
    、第62條前段，判決如主文。
本案經檢察官乙○○到庭執行職務。
中    華    民    國    99    年    6     月    25    日
              刑事第七庭    法  官  王邁揚
以上正本證明與原本無異。
如不服本判決，應於收受判決後10日內向本院提出上訴書狀，並
應敘述具體理由；其未敘述上訴理由者，應於上訴期間屆滿後20
日內向本院補提理由書（均須按他造當事人之人數附繕本）「切
勿逕送上級法院」。
                            書記官  黃雅青
中    華    民    國    99    年    6     月    25    日
附錄本案論罪科刑法條
毒品危害防制條例第10條第1項：
施用第一級毒品者，處六月以上五年以下有期徒刑。

司法院資訊處製作；財團法人民間司法改革基金會備份。
